【裁判字號】    98,訴,2870
【裁判日期】    980924
【裁判案由】    偽造文書等
【裁判全文】
臺灣臺中地方法院刑事判決              98年度訴字第2870號
公  訴  人  臺灣臺中地方法院檢察署檢察官
被      告  乙○○
上列被告因偽造文書等案件，經檢察官提起公訴（98年度偵字第
12061號），被告於準備程序就被訴事實為有罪之陳述，本院合
議庭裁定由受命法官獨任進行簡式審判程序，並予判決如下：
    主    文
乙○○共同行使偽造公文書，足以生損害於公眾及他人，處有期
徒刑壹年。
偽刻之「臺灣省臺中地方法院」、「法務部行政執行署台北執行
處凍結管收命令印」、「檢察執行處鑑」等印章各壹顆，扣案偽
造之「法務部高雄地檢署服務證」壹枚、偽造之「臺灣省臺中地
方法院」印文壹枚、「法務部行政執行署台北執行處凍結管收命
令印」印文計貳枚、「檢察執行處鑑」印文計貳枚、行動電話壹
支（內含門號0000000000號之SIM卡），均沒收。
    犯罪事實
一、乙○○前無不法犯罪之前科紀錄，其於九十八年四月間，因
    於網路咖啡店消費而結識真實姓名、年籍均不詳，綽號「阿
    順」之成年男子，進而得知「阿順」與所屬詐欺集團成員係
    利用一般人對於檢察機關或行政執行機關案件處理之流程大
    多不甚熟悉，於接獲自稱檢察或行政執行機關公務員之來電
    均會信以為真，並聽從其指示辦理之心理，而擬以偽造檢察
    或行政執行機關公文書及冒稱為該等機關公務員之方式，詐
    騙他人之財物；詎乙○○為貪圖綽號「阿順」之成年男子所
    允諾提供之事成後可獲得詐騙金額百分之三報酬之利益，竟
    應允「阿順」之邀約，加入該詐欺集團，而與「阿順」及所
    屬詐欺集團成員等人共同基於意圖為自己不法所有之詐欺取
    財、行使偽造公文書、行使偽造特種文書、冒充公務員而行
    使其職權之犯意聯絡，先由「阿順」及所屬詐欺集團成員在
    不詳地點，以不詳方式偽刻「臺灣省臺中地方法院」、「法
    務部行政執行署台北執行處凍結管收命令印」、「檢察執行
    處鑑」等公印各一枚，並持該等偽造之公印分別蓋用於「台
    中地檢署監管科監管收據」、「臺灣台北地方法院檢察署傳
    票」、「法務部台北行政執行處凍結管制執行命令」等性質
    上屬公文書之文件上，而以此方式偽造該等公文書合計三紙
    （其內容均係用以表示檢察或行政執行機關欲行調查、凍結
    管制資產及已收受交付監管之現款之意旨），且復另偽製「
    法務部高雄地檢署服務證」一枚之特種文書（名義人為「張
    文發」、職稱為「書記官」，其內容係用以證明表彰乙○○
    為法務部高雄地檢署監管科之書記官「張文發」），隨後即
    由「阿順」將偽造完成「台中地檢署監管科監管收據」之公
    文書與「法務部高雄地檢署服務證」之識別證交付予乙○○
    。而「阿順」所屬詐欺集團成員已先於九十八年五月七日上
    午九時許，僭充係臺北市警察局之「洪隊長」或檢察官「林
    漢強」，撥打電話予臺中縣豐原市之甲○○○，向甲○○○
    佯稱：其身分資料遭冒用以領取補助金，且遭冒名開戶，已
    成人頭警示帳戶，涉嫌洗錢，需將帳戶內之現款提領交由檢
    察機關之「監管科」人員監管，待日後確定其本人未涉案後
    ，再行發還云云，並傳真「臺灣台北地方法院檢察署傳票」
    、「法務部台北行政執行處凍結管制執行命令」等公文書予
    甲○○○以行使而為佐證，足生損害於檢察機關與行政執行
    機關對職務執行管理之正確性，致甲○○○不疑有他，乃陷
    於錯誤而在電話中同意將其存款交付監管。旋甲○○○即與
    「阿順」所屬詐欺集團成員相約於九十八年五月七日十五時
    二十五分許，在臺中縣豐原市○○路三八八號之「慈雲寺」
    前交付監管款項二十七萬元。嗣因甲○○○察覺有異，乃報
    警處理，員警遂於前揭相約交款之時間至現場埋伏，並在乙
    ○○因受「阿順」託付，至與甲○○○相約之現場取款，而
    出示「法務部高雄地檢署服務證」之識別證與交付「台中地
    檢署監管科監管收據」之公文書予甲○○○查看以行使，足
    生損害於法務部對於所屬人員管理、檢察機關對職務執行管
    理之正確性及「張文發」本人時，即由員警將乙○○當場緝
    獲，並扣得前述偽造之「法務部高雄地檢署服務證」之識別
    證與「台中地檢署監管科監管收據」、甲○○○因傳真所收
    受之「臺灣台北地方法院檢察署傳票」、「法務部台北行政
    執行處凍結管制執行命令」等文件，暨「阿順」所交付，供
    其與乙○○聯繫而為前述犯行所用之行動電話一支（內含門
    號0000000000號之SIM卡），始進而查悉上情。
二、案經臺中縣警察局豐原分局報請臺灣臺中地方法院檢察署檢
    察官偵查起訴。
    理    由
一、上揭犯罪事實，業據被告乙○○於警詢、偵查中及本院審理
    時皆坦白承認，核與被害人甲○○○於警詢中指訴之情節大
    致相符（見警卷第7頁至第10頁），復有偽造「法務部高雄
    地檢署服務證」之識別證及「台中地檢署監管科監管收據」
    、「臺灣台北地方法院檢察署傳票」、「法務部台北行政執
    行處凍結管制執行命令」等文件，暨贓物認領保管單一紙、
    員警查獲後所拍攝之照片八張在卷（見警卷第15頁至第18頁
    、第23頁至第28頁），暨真實姓名、年籍均不詳，綽號「阿
    順」之成年男子所交付，供其與被告聯繫而為前述犯行所用
    之行動電話一支（內含門號0000000000號SIM卡）扣案可資
    憑佐，足認被告上開自白，確與客觀事實相符，堪予採信。
    是本件事證已臻明確，被告犯行洵堪認定。
二、核被告乙○○所為：
  (一)核被告乙○○所為，應係犯刑法第二百十六條、第二百十一
    條之行使偽造公文書罪（行使偽造之「台中地檢署監管科監
    管收據」、「臺灣台北地方法院檢察署傳票」與「法務部台
    北行政執行處凍結管制執行命令」等公文書部分），同法第
    二百十六條、第二百十二條之行使偽造特種文書罪（行使偽
    製之「法務部高雄地檢署服務證」之識別證部分），同法第
    一百五十八條第一項之冒充公務員行使職權罪（冒充法務部
    之書記官，行使收取監管款項之職權部分。且此部分被告已
    然冒充公務員欲執行其職務權限，已非單純公然冒用公務員
    官銜所可比擬，起訴意旨猶認被告此部分所為係犯刑法第一
    百五十九條之冒用公務員服章官銜罪，容有未恰，惟其基本
    社會事實仍屬同一，此部分應予變更起訴法條）及同法第三
    百三十九條第三項、第一項之詐欺取財未遂罪（使被害人甲
    ○○○陷於錯誤，本欲出面交付受騙現款，但旋察覺有異，
    報警處理，經員警於相約之現場埋伏，於被告未能取款得逞
    之際即予逮捕，因被害人甲○○○於當次並無交付款項之真
    意而僅構成詐欺未遂部分）。
  (二)被告乙○○與真實姓名、年籍均不詳，自稱「阿順」之成年
    男子共同偽刻公印及偽造公印文之行為，係偽造公文書之部
    分行為；渠等偽造公文書、特種文書後復持以行使，偽造之
    低度行為應為行使之高度行為所吸收，均不另論罪。
  (三)被告乙○○應允加入前揭不法詐欺集團所為上開犯行，與「
    阿順」及所屬不法犯罪集團成員間有犯意之聯絡及行為之分
    擔，渠等既共同實行犯罪之行為，均應論以共同正犯。
  (四)另按刑法上之接續犯，係指以單一行為，經數個階段，持續
    侵害同一法益而言；如數行為於同時同地或密切接近之時地
    實施，侵害同一之法益，各行為之獨立性極為薄弱，依一般
    社會健全觀念，在時間差距上，難以強行分開，在刑法評價
    上，以視為數個舉動之接續施行，合為包括之一行為予以評
    價，較為合理，則屬接續犯，而為包括之一罪，此有最高法
    院七十年度台上字第二八九八號、八十六年度台上字第三二
    九五號判例意旨可資參照。本件被告乙○○與共犯「阿順」
    及其所屬不法集團成員以前述之手法，陸續向被害人甲○○
    ○提示並交付上揭性質屬公文書之文件，並欲向被害人甲○
    ○○詐騙款項二十七萬元，渠等乃係本於同一詐騙之計畫，
    而於密切接近之時地內，對同一被害人實施詐騙，並陸續交
    付文件而行使偽造公文書，被害法益既屬同一，自可包括評
    價認為一接續行為，僅論以一行使偽造公文書罪。
  (五)被告乙○○夥同「阿順」及所屬詐欺集團成員等人為達詐取
    被害人甲○○○財物使之交付款項之目的，而以一施用詐術
    之行為，同時行使偽造公文書、特種文書及冒充公務員行使
    職權，而觸犯數罪名，為想像競合犯，應依刑法第五十五條
    規定從一較重之行使偽造公文書罪處斷。
三、爰審酌被告乙○○正值青壯之年，竟不循正途賺取所需，卻
    利用一般民眾欠缺法律專業知識、對於行政執行及檢察機關
    案件進行流程未必瞭解，暨民眾對於公務人員執行職務公信
    力之信賴等心理，而以偽造公文書及冒充公務員行使職權之
    方式遂行其詐騙行為，其與共犯「阿順」等人所實施之詐騙
    行為，亦使被害人甲○○○產生對社會的不信任感，危害社
    會平和秩序；惟衡酌被告於共同犯罪中所扮演之角色與涉案
    情節輕重，其因本件犯罪實際上並無具體所得即為警查獲，
    且犯罪後對於上揭犯罪事實業已坦白承認，深具悔意，犯罪
    後態度尚稱良好等一切情狀，量處如主文所示之刑。至公訴
    檢察官雖於本院行簡式審判程序時，對被告具體求處有期徒
    刑一年五月；但被告於本件雖亦係以自己共同犯罪之意思，
    與「阿順」等不法犯罪集團成員相互利用彼此之行為，以獲
    取不法利益，然終究並無具體之事證顯示被告亦屬該不法詐
    欺集團之核心份子，且其亦非直接撥打電話向被害人甲○○
    ○訛詐之人，本院於考量被告之犯罪情節及其餘一切之情狀
    後，認對被告處予如主文所示之刑罰，已足收懲儆之效，是
    檢察官具體求刑之刑度稍嫌過重，應併述明之。
四、前述偽刻之「臺灣省臺中地方法院」、「法務部行政執行署
    台北執行處凍結管收命令印」、「檢察執行處鑑」等公印，
    雖未扣案，但並無證據證明其業已滅失，不問屬於犯人與否
    ，均應逕依刑法第二百十九條之規定為沒收之諭知。另偽造
    「台中地檢署監管科監管收據」、「臺灣台北地方法院檢察
    署傳票」、「法務部台北行政執行處凍結管制執行命令」等
    公文書，均已先後傳真或交付予被害人甲○○○收受，則該
    等文件已非屬被告乙○○或綽號「阿順」等共犯所有，除上
    開各偽造公文書上之偽造之「臺灣省臺中地方法院」印文一
    枚、「法務部行政執行署台北執行處凍結管收命令印」印文
    計二枚、「檢察執行處鑑」印文亦合計二枚，應同依刑法第
    二百十九條予以宣告沒收外，依同法第三十八條第三項之規
    定，即不得再對各該文書諭知沒收（最高法院四十三年台上
    字第七四七號判例意旨參照）。又扣案偽造之「法務部高雄
    地檢署服務證」識別證一枚、與行動電話一支（內含門號00
    00000000號之SIM卡）等物，均係共犯「阿順」等人所有，
    並供渠等共同為本件犯罪所用之物，此已據被告供承明確，
    依共同正犯責任共通之原則，亦併同依刑法第三十八條第一
    項第二款之規定為沒收之宣告，均附予敘明之。
據上論斷，應依刑事訴訟法第二百七十三條之一第一項、第二百
九十九條第一項前段、第三百條，刑法第二十八條、第一百五十
八條第一項、第二百十六條、第二百十一條、第二百十二條、第
三百三十九條第一項、第三項、第五十五條、第三十八條第一項
第二款、第二百十九條，刑法施行法第一條之一第一項、第二項
前段，判決如主文。
本案經檢察官張富鈞到庭執行職務。
中    華    民    國    98    年    9     月    24    日
                  刑事第三庭  法  官  陳思成
以上正本證明與原本無異。
如不服本判決應於收受判決後10日內向本院提出上訴書狀，並應
敘述具體理由；其未敘述上訴理由者，應於上訴期間屆滿後20日
內向本院補提理由書（均須按他造當事人之人數附繕本）「切勿
逕送上級法院」。
                              書記官  吳詩琳
中    華    民    國    98    年    9     月    24    日
附錄論罪科刑法條
刑法第一百五十八條第一項
冒充公務員而行使其職權者，處三年以下有期徒刑、拘役或五百
元以下罰金。
刑法第二百十六條
行使第二百十條至第二百十五條之文書者，依偽造、變造文書或
登載不實事項或使登載不實事項之規定處斷。
刑法第二百十一條
偽造、變造公文書，足以生損害於公眾或他人者，處一年以上七
年以下有期徒刑。
刑法第二百十二條
偽造、變造護照、旅券、免許證、特許證及關於品行、能力服務
或其他相類之證書、介紹書，足以生損害於公眾或他人者，處一
年以下有期徒刑、拘役或三百元以下罰金。
刑法第三百三十九條
意圖為自己或第三人不法之所有，以詐術使人將本人或第三人之
物交付者，處五年以下有期徒刑、拘役或科或併科一千元以下罰
金。
以前項方法得財產上不法之利益或使第三人得之者，亦同。
前二項之未遂犯罰之。


司法院資訊處製作；財團法人民間司法改革基金會備份。
